【裁判字號】    98,重訴,25
【裁判日期】    980612
【裁判案由】    侵權行為損害賠償
【裁判全文】
臺灣臺北地方法院民事判決              98年度重訴字第25號
原      告  乙○○
訴訟代理人  徐揆智律師
            林幸慧律師
被      告  國立台北教育大學
法定代理人  甲○○
訴訟代理人  周立仁律師
上列當事人間請求侵權行為損害賠償事件，本院於民國98年6 月
2 日言詞辯論終結，判決如下：
    主      文
原告之訴及假執行之聲請均駁回。
訴訟費用由原告負擔。
    事實及理由
壹、程序部分：
一、本件被告之法定代理人於民國97年8 月1 日變更為甲○○，
    有教育部97年7 月31日台人（一）字第0970150066號函在卷
    可憑（本院卷第81頁)， 其具狀聲明承受訴訟，核無不合，
    應予准許。
二、按訴狀送達後，原告不得將原訴變更或追加他訴，但擴張或
    減縮應受判決事項之聲明者，不在此限，民事訴訟法第255
    條第1 項第3 款定有明文。本件原告起訴原請求被告給付新
    臺幣（下同）6,493,728 元，及自96年3 月21日起至清償日
    止，按年息5%計算之利息，嗣於訴狀送達後之97年11月25日
    ，將法定遲延利息之請求減縮自起訴狀繕本送達之翌日起算
    ，按之上開規定，其所為之減縮，應予准許。
貳、實體部分：
一、原告起訴主張：
  (一)坐落臺北市○○區○○路3 段21巷臨25號房屋，係其於61年
    9 月17日向楊王、楊新煒、林張卻買受，其為該屋之所有權
    人，該屋為臺北市既有之違章建築，不必拆除。詎被告竟於
    96年3 月20日，未經原告同意，僱工強行拆除該屋，其自應
    負侵權行為損害賠償責任。
  (二)原告各項請求如下：
  1.拆遷處理費：
    系爭25號房屋建造於61年間，合於「臺北市舉辦公共工程對
    合法建築及農作改良物拆遷補償暨違章建築處理辦法」第3
    條第2 款規定，為53年至77年8 月1 日起造，於77年8 月1
    日府工建字第261378號公告修正臺北市拆除違章建築認定基
    準前之違章建築，依同辦法第10條第2 項規定，其拆遷處理
    費係按合法建築物重建價格50% 計算，而磚造房屋重建單價
    每平方公尺為12,630元，系爭25號房屋為66平方公尺，原告
    原得請領之拆遷處理費計833,580 元（12,630×66＝833,58
    0） ，因系爭25號房屋遭被告拆除，致原告受有無法請領該
    拆遷處理費之損害。
  2.拆遷獎勵金：
    依上開辦法第12條規定，凡於期限內自行拆除違章建築者，
    發給合法建築物重建價格及違章建築處理費60% 拆遷獎勵金
    ，依此計算，原告得請領之拆遷獎勵金計500,148 元（833,
    580 ×60% ＝500,148） ，因系爭25號房屋遭被告拆除，致
    原告受有無法請領該拆遷獎勵金之損害。
  3.拆遷補助費：
    系爭25號房屋現供原告次子林紹雄及其配偶、子女3 人居住
    ，依上開辦法第13條規定，原告原得請領按現住人口3 人請
    領搬遷補償費16萬元，因系爭25號房屋遭被告拆除，致原告
    受有無法請領該拆遷獎勵金之損害。
  4.國宅配售差價損失：
    系爭25號房屋全拆，合於臺北市舉辦公共工程對合法建築及
    農作改良物拆遷補償暨違章建築處理安置應行注意事項第8
    條規定，可獲配售國宅1 戶，其配售價格與市價差異200 萬
    元以上，因被告擅自拆除系爭25號房屋，致原告未能享有配
    售國宅1 戶之權利，受有差價損失200 萬元。
  5.居住使用利益：
    原告及家人原可繼續居住於系爭25號房屋，因被告擅自拆除
    系爭25號房屋，致原告喪失居住使用之利益，系爭25號房屋
    之使用面積為20坪，以房屋租金計算，原告每月損失25,000
    元以上，1 年損失至少30萬元，原告暫以10年間之損失即30
    0 萬元（300,000 ×10＝3,000,000） 為請求。
  6.合計：
    原告因被告拆除系爭25號房屋計受有6,493,728 元（833,58
    0 ＋500,148 ＋160,000 ＋2,000,000 ＋3,000,000 ＝6,49
    3,728） 之損害。
  (三)聲明：
  1.被告應給付原告6,493,728 元及自起訴狀繕本送達翌日即97
    年8 月6 日起至清償日止，按年息5%計算之利息。
  2.願供擔保，請准宣告假執行。
二、被告抗辯：
  (一)原告所住坐落臺北市○○區○○路3 段21巷臨25號、20號、
    31之4 號房屋，均無權占用被告管理之臺北市○○區○○段
    1 小段573 地號土地，其中31之4 號房屋，經被告訴請拆屋
    還地，於95年8 月23日強制執行拆除完畢。嗣被告另就原告
    無權占有之行為（31-4號房屋）提起損害賠償訴訟，經本院
    95年度訴字第8706號為有利被告之判決，原告乃於上開損害
    賠償訴訟上訴臺灣高等法院期間之96年3 月5 日，偕同里長
    至被告學校請求暫停上開損害賠償訴訟，並表示願將占用被
    告管理土地之建物拆除，將全部土地返還被告，惟須將其財
    物暫放於591 之3 地號土地上之另一違章建築內，其將於96
    年4 月20日前自動遷離，被告同意僱工配合拆除，並將上開
    損害賠償訴訟之請求金額減縮為1 元，同時允諾原告暫將其
    財物置放於另一違章建築內。為慎重起見，被告於96年3 月
    19日將記載被告同意其放置財物之切結書送交原告，請其簽
    妥姓名後於次日交回，並於96年3 月20日經原告同意僱工拆
    除25號房屋，被告原擬繼續拆除20號房屋，詎原告竟反悔表
    示20號房屋非坐落被告管理之573 地號土地上而拒絕，被告
    隨即停止拆除，系爭25號房屋係於原告同意下拆除，被告無
    須負任何侵權行為損害賠償責任。
  (二)聲明：
  1.駁回原告之訴及假執行之聲請。
  2.如受不利判決，願供擔保，請准宣告免為假執行。
三、兩造不爭執事項：
  (一)坐落臺北市○○區○○路3 段21巷臨25號房屋，係原告於61
    年9 月17日向楊王、楊新煒、林張卻買受，買受時，門牌號
    碼為臺北市○○○路○ 段臨435-4 號，64年1 月20日改編為
    臺北市○○區○○路3 段21項31-4號，74年11月5 日新編為
    臺北市○○區○○路3 段21巷臨25號（本院卷第62-65 頁、
    第14頁）。
  (二)系爭25號房屋於96年3 月20日經被告僱工拆除（本院卷第99
    -100頁）。
四、得心證之理由：
    原告主張被告未經其同意拆除系爭25號房屋，應負侵權行為
    損害賠償責任，為被告所否認，並以前詞置辯，是本件所應
    審究者為：(一)原告是否同意被告拆除系爭25號房屋？(二)原告
    請求被告賠償之項目、金額有無理由？茲論述如下：
  (一)被告拆除系爭25號房屋業經原告同意，其不負侵權行為損害
    賠償責任：
  1.本件被告經原告同意始僱工拆除系爭25號房屋，業據證人即
    負責系爭拆除業務之劉家發於本院審理時，證稱：「拆除之
    前，原告跟里長到我們總務長室，因為我們有另外損害賠償
    訴訟．．．，原告有提到是否等到領到補償費後，再拆除這
    些房屋」、「因為我們不同意，而且我們請求損害賠償金額
    高達181 萬餘元，我們總務長就跟原告及里長說如果原告願
    意將全部的房屋拆除，我們就象徵性的收一塊錢，後來原告
    就同意了」、「拆第一間房屋時，原告同意我們拆，並沒有
    表示不同意，在拆第二間房屋也就是20號房屋，原告才表示
    不同意．．．」、「我們拆除人員到達現場，就告知原告我
    們要開始拆了，原告點頭表示同意」等語（本院卷第124 頁
    正反面）。吳仲展於本院審理時，證稱：「（拆第一間25號
    房屋時，原告是否出手阻擋？）沒有」、「（後來為何沒有
    拆除第二間20號房屋？）因為保管組告知，還有鑑界的問題
    ，所以我們就沒有繼續拆」等語（本院卷第125 頁）。陳士
    賢於本院審理時，證稱：「95年10月11日損害賠償的案件第
    一審判決被告勝訴，10月底原告提出上訴，第二審第二次開
    庭也就是96年3 月21日的時候，原告於開庭之前的3 月5 日
    請臥龍里的張里長陪同到我們學校總務長室要談和解，總務
    長考慮到里長出面，於是告知原告如果原告願意將我們學校
    土地上的所有房屋拆除，我們就只象徵性的收取一塊錢的損
    害賠償，里長有一直勸原告答應這件事情，後來原告同意了
    ，我們才會在3 月20日去拆房屋」、「（拆第一間25號房屋
    時，原告是否有阻擋或表示他不同意？）沒有」、「25號房
    屋拆完之後，我們就跟原告說要拆20號房屋，原告就表示不
    同意了，並說大安地政的鑑界有問題」、「（在爭執過程中
    ，原告是否責怪你們將25號房屋拆除？）沒有。原告當天爭
    執鑑界有問題的，只針對20號房屋，拆除25號房屋時，原告
    全程在場，並未表示反對的意思」等語（本院卷第125 正反
    面）。而原告於本院96年度執字第76476 號損害賠償強制執
    行事件之96年12月7 日聲明異議狀、97年5 月22日聲明異議
    (二)狀、97年6 月20日聲請狀、97年7 月10日抗告狀、97年9
    月22日再抗告狀、97年10月24日抗告狀，均一再陳稱：本院
    95年度訴字第8706號判決、臺灣高等法院95年度上字第968
    號判決、最高法院96年度臺上字第1467號裁定所示之金錢請
    求（按即：被告就31-4號房屋無權占之事實對原告提起之損
    害賠償訴訟），經原告所屬臥龍里里長張枝鉦協調，兩造同
    意由原告主動拆除系爭25號房屋作為賠償之條件，並將損害
    賠償之金額減為1 元，系爭25號房屋已據被告拆除完畢等語
    ，亦據調閱本院96年度執字第76476 號、臺灣高等法院97年
    度抗字第1310號、最高法院97年度臺抗字第846 號卷查明屬
    實（本院卷第135-151 頁）。證人劉家發、吳仲展、陳士賢
    所為之證言與原告於上開執行事件所為之陳述既互核相符，
    足證渠等所為證言應屬非虛，被告係經原告同意始拆除系爭
    25號房屋，應堪認定。
  2.雖原告主張其並未簽署被告交付之切結書，且該切結書上並
    未記載被告同意僅請求1 元之損害賠償，被告於上開損害賠
    償強制執行事件亦否認兩造間有所協議，足見原告並未同意
    被告拆除系爭25號房屋等語。惟查：
  (1)觀諸系爭切結書，其上載明：「本人（按即原告）自願將占
    用之．．．房屋交還貴校，惟因屋內財物暫無處可放，故懇
    請暫時存放於本人已放棄之違章建築（坐落於貴校經管之臺
    北市○○區○○段1 小段591-3 地號國有土地上）內，96年
    4 月20日前本人即自動搬離，逾期視同廢棄物任由貴校處理
    ，絕無異議，恐口說無憑，特立此切結書為證」等語（本院
    卷第13頁），依其文義，即足證系爭切結書係被告要求原告
    切結其應於96年4 月20日前，將暫時存放於其已放棄之違章
    建築內之財物搬離，逾期該等財物即視同廢棄物任由被告處
    理，目的在於防止原告將上開財物長期置放於591-3 地號土
    地上之違章建築內，為原告依限搬離上開財物之切結，非為
    確認原告同意被告拆除系爭25號、20號房屋之事實，尚難僅
    以原告嗣未簽署該切結書，即謂原告未同意被告拆除系爭25
    號房屋。
  (2)系爭25號房屋拆除時，其內部已清空，並未放置物品，拆除
    期間長達5 小時，原告全程在場，並未阻擋或表示不同意，
    原告認鑑界有疑義者僅系爭20號房屋，經其質疑後，被告旋
    即停止拆除工程，已據證人即負責系爭拆除業務之吳仲展於
    本院審理時，證稱：「（拆第一間25號房屋時，原告是否出
    手阻擋？）沒有」、「（拆第一間25號房屋，屋內是否有放
    置物品？）沒有，已經清空了」等語（本院卷第125 頁）。
    陳士賢於本院審理時，證稱：「（拆第一間25號房屋時，原
    告是否有阻擋或表示他不同意？）沒有」、「（在爭執過程
    中，原告是否責怪你們將25號房屋拆除？）沒有。原告當天
    爭執鑑界有問題的，只有針對20號房屋，拆除25號房屋時，
    原告全程在現場，並未表示反對的意思」等語（本院卷第12
    5 頁正反面），並有現場照片在卷足憑（本院卷第99-100頁
    ）。參以系爭25號房屋拆除時，其內部業已清空，並未放置
    任何物品，原告就被告將拆除系爭25號房屋之事顯已預作準
    備，兩造就拆除之事應已達成協議，並衡之系爭房屋拆除工
    程耗時長達5 小時，原告如不同意被告拆除，自當採取相當
    防衛或抵抗措施，其既未加以阻擋，亦未表示不同意，甚或
    與拆除人員共同立於邊側觀看拆除工程之進行，原告顯已同
    意被告拆除系爭25號房屋，另參酌被告於原告質疑系爭20號
    房屋鑑界有疑義後，旋即停止拆除工程，是否進行拆除仍依
    憑原告之意思，對照系爭20號房屋之處理模式，系爭25號房
    屋之拆除顯係於原告同意之情形下進行，堪認原告確已同意
    被告拆除系爭25號房屋，其主張被告未經其同意擅自拆除該
    屋，尚不足採。
  (3)至原告主張被告於上開執行事件亦否認兩造間有所協議，固
    有被告之陳述意見狀附於上開執行案卷可憑。惟觀諸證人劉
    家發、陳士賢所為之證言，系爭損害賠償訴訟賠償金額減為
    1 元之條件，為原告同意拆除其於573 地號土地上之所有房
    屋（包括系爭20號、25號房屋），而依原告聲明異議狀所載
    ，原告認系爭損害賠償訴訟賠償金額減為1 元之條件，則係
    其同意拆除系爭25號房屋（不包括系爭20號房屋），兩造就
    同意拆除之標的是否包括系爭20號房屋既有爭議，被告陳述
    意見狀提及原告聲明異議狀所載內容非屬事實，即非全然無
    據。況兩造是否達成原告同意拆除系爭20號、25號房屋，被
    告同意配合拆除，並將系爭損害賠償訴訟賠償金額減為1 元
    之協議，係屬事實問題，應由法院調查審認之，本院審酌證
    人劉家發、吳仲展、陳士賢之證言，及原告聲明異議狀、抗
    告狀、再抗告狀之內容，認被告拆除系爭25號房屋業經原告
    同意，此一認定要不因原告於本院否認，或被告於上開執行
    事件否認其事實而生影響。
  3.按侵權行為所發生之損害賠償請求權，以有故意或過失不法
    侵害他人權利為其成立要件，若其行為並無不法，或其行為
    並無故意或過失，即無賠償之可言。承前所述，被告拆除系
    爭25號房屋業經原告同意，則其行為並無不法，按之上開說
    明，被告自無賠償責任之可言，原告主張被告應負侵權行為
    損害賠償責任，核屬無據。
  (二)原告請求被告負侵權行為損害賠償責任，既無理由，有關原
    告遭被告侵害者究為所有權或事實上處分權，及其請求賠償
    之項目、金額是否適當，本院自毋庸再予審究，附此敘明。
  (三)綜上，被告拆除系爭25號房屋業經原告同意，原告請求被告
    負侵權行為損害賠償責任，洵非正當，不應准許。
五、從而，原告依侵權行為之規定，請求被告給付6,493,728 元
    ，及自起訴狀繕本送達翌日即97年8 月6 日起至清償日止，
    按年息5%計算之利息，為無理由，應予駁回。原告之訴既經
    駁回，其假執行之聲請，亦失所附麗，應併予駁回。
六、本件事證已臻明確，兩造其餘攻擊防禦方法及所提證據，核
    與本件判決結果不生影響，爰不另一一論述，附予敘明。
七、結論：本件原告之訴為無理由，依民事訴訟法第78條，判決
    如主文。
中    華    民    國    98    年    6     月    12    日
                  民事第二庭法  官  陳秀貞
以上正本係照原本作成。
如對本判決上訴，須於判決送達後20日內向本院提出上訴狀。
中    華    民    國    98    年    6     月    12    日
                                書記官  劉碧輝


司法院資訊處製作；財團法人民間司法改革基金會備份。
